臺灣高等法院刑事判決
108年度交上易字第262號
上  訴  人  臺灣新北地方檢察署檢察官                    被      告  林偉捷  男  00歲(民國00年00月00日生)


上列上訴人因被告過失致死案件，不服臺灣新北地方法院108年
度審交易字第365號，中華民國108年5月22日第一審判決（起訴
案號：臺灣新北地方檢察署108年度調偵字第121號），提起上訴
，本院判決如下：
    主  文
上訴駁回。
    事  實
一、林偉捷於民國107年9月28日17時31分許，騎乘車牌號碼000-
    000號普通重型機車，沿新北巿樹林區日新街往文化街、由
    西向東方向行駛，行經新北市樹林區日新街與中山路1 段58
    巷口時，本應注意車前狀況，隨時採取必要之安全措施，以
    避免發生危險，且依當時當時夜間、天氣雨、有照明、無缺
    陷路面、道路無障礙物、視距良好等情，並無不能注意之情
    事，竟疏未注意於此，適周碧月欲步行由南往北穿越日新街
    ，亦疏未經由該處100公尺範圍內所設置行人穿越道，林偉
    捷所駕駛之普通重型機車與周碧月發生碰撞，周碧月因而受
    有頭部外傷及顱骨骨折、二側顱內出血、創傷性硬腦膜下出
    血、蜘蛛膜下出血、大腦內出血、急性呼吸衰竭接受插管使
    用呼吸器及急性神經性肺水腫、頸椎骨折及外傷性肝臟破裂
    等傷害，經送亞東紀念醫院急救後，仍於同年月29日20時50
    分許，因中樞神經性休克合併呼吸衰竭死亡。
二、案經林瑩珊訴由新北市政府警察局樹林分局報告臺灣新北地
    方檢察署檢察官偵查起訴。　　
    理  由
壹、證據能力
一、按被告以外之人於審判外之言詞或書面陳述，除法律有規定
    者外，不得作為證據；又被告以外之人於審判外之陳述，雖
    不符合同法第159條之1 至第159條之4之規定，但經當事人
    於審判程序同意作為證據，法院審酌該言詞陳述或書面陳述
    作成時之情況，認為適當者，亦得為證據，當事人、代理人
    或辯護人於法院調查證據時，知有第159條第1項不得為證據
    之情形，而未於言詞辯論終結前聲明異議者，視為有前項之
    同意，刑事訴訟法第159條第1項及第159條之5分別定有明文
    。本案當事人就本判決所引用下列各項被告以外之人於審判
    外之陳述，於本院審理時均表示同意作為證據使用，且迄至
    言詞辯論終結前均未聲明異議，經本院審酌該等證據之做成
    情況，核無違法取證或其他瑕疵，認均適為本案認定事實之
    依據，依刑事訴訟法第159條之5規定，有證據能力。
二、其餘認定本案犯罪事實之非供述證據，查無違反法定程序取
    得之情，依刑事訴訟法第158條之4規定反面解釋，亦具證據
    能力。
貳、實體方面
一、認定事實之理由
  ㈠上揭事實，業據被告於警詢、偵查、原審及本院審理時均坦
    承不諱，並有道路交通事故現場圖、道路交通事故調查報告
    書㈠及㈡、現場及肇事機車照片、行車紀錄器影片照片、路口
    監視器畫面擷取照片、臺灣新北地方檢察署檢察官勘驗筆錄
    、亞東紀念醫院107年9月29日診斷證明書、臺灣新北地方檢
    察署相驗筆錄、相驗屍體證明書、檢驗報告書、相驗照片及
    新北市政府交通事件裁決處109年2月25日新北裁鑑字第1095
    123603號函檢送之新北市政府車輛行車事故鑑定會新北車鑑
    字第0000000 號鑑定意見書等件在卷可佐（見107年度相字
    第1279號相驗卷第21、31至33、35至47、61至63、68、71、
    73至84、93至106頁、本院卷第135至138頁），被告上開任
    意性自白與事證相符而足採信。
　㈡又汽車行駛時，駕駛人應注意車前狀況，並隨時採取必要之
    安全措施，道路交通安全規則第94條第3項定有明文。查本
    件案發當時夜間、天氣雨、有照明、無缺陷路面、道路無障
    礙物、視距良好等情形，有前揭道路交通事故調查報告表㈠
    及現場照片等在卷可證（見前揭相驗卷第37、39至43頁），
    被告竟疏未充分注意車前狀況，致撞擊穿越馬路行走之行人
    即被害人周碧月，而生本件行車事故，足見被告對於本件行
    車事故之發生，確實有過失甚明。且本件經送新北市車輛行
    車事故鑑定會鑑定，該鑑定機關亦同認被告駕駛之機車未注
    意車前狀況，此有新北市政府交通事件裁決處109年2月25日
    新北裁鑑字第1095123603號函檢附之新北市車輛行車事故鑑
    定會新北車鑑字第0000000號鑑定意見書可資佐證（見本院
    卷第135至138頁），益證被告就本件車禍有過失甚明。而被
    害人經送醫急救不治死亡，顯然被告之過失與被害人死亡間
    ，確具有相當因果關係無訛。
　㈢另按行人穿越道路時，於設有行人穿越道者，必須經由行人
    穿越道穿越，不得在其100公尺範圍內穿越道路，道路交通
    安全規則第134 條第1款定有明文。查本件肇事路段前53公
    尺設有行人穿越道，此有前揭道路交通事故現場圖在卷可稽
    ，則被害人本應注意遵守上開規定，於設有行人穿越道100
    公尺範圍內之路段應經行人穿越道。然被害人竟於設有行人
    穿越道100公尺範圍內之路段不經行人穿越道而強行穿越日
    新街，有行車紀錄器影片照片、路口監視器畫面擷取照片、
    臺灣新北地方檢察署檢察官勘驗筆錄等件在卷可參（見前揭
    相驗卷第44至47、68頁），可知被害人亦疏未注意即逕自穿
    越道路，堪認與有過失。惟被告並不能因此解免其過失責任
    。
　㈣至本件車禍經囑託新北市政府車輛行車事故鑑定委員會鑑定
    結果雖認：被害人之肇事原因係認在無交通指揮人員指揮又
    無號誌指示時，應小心迅速通行，被害人穿越道路時未注意
    來車，此有前揭鑑定意見書在卷可參。惟鑑定機關之鑑定意
    見雖可作為法院認定事實之參考，然並無當然拘束法院之效
    力。且上開鑑定意見並未敘及本案肇事路段前53公尺設有行
    人穿越道之情事，是上開鑑定意見之事實認定，既與本件卷
    證資料不符，故就被害人肇事因素之認定，尚為本院所不採
    ，附此敘明。
　㈤又公訴意旨雖認被告另有在劃有分向限制線之路段，不得駛
    入來車之車道之過失云云。惟本案肇事地點僅劃設一般行車
    分向線（黃色虛線），而非分向限制線（雙黃實線），此有
    前揭現場照片、道路交通事故現場圖在卷可佐（見前揭相驗
    卷第31、39至40頁），且被告係為超越前方汽車駛進入對向
    車道，亦有行車紀錄器及監視器畫面照片等件在卷可憑（見
    前揭偵查卷第44至47頁），而依道路交通安全規則第97條第
    1 項第3款規定：「在劃有行車分向線之路段，超車時得駛
    越，但不得併行競駛。」，是被告為超車而駛越行車分向線
    部分，尚無違反在劃有分向限制線之路段，駛入來車之車道
    之規定，公訴意旨前揭認定尚有誤會，併此敘明。
　㈥綜上，被告之過失行為與被害人死亡結果間，具有相當因果
    關係。本案事證已臻明確，被告犯行，洵堪認定，應依法論
    科。　
二、新舊法比較
    按行為後法律有變更者，適用行為時之法律。但行為後之法
    律有利於行為人者，適用最有利於行為人之法律，刑法第2
    條第1項定有明文。查被告行為後，刑法第276條過失致死罪
    已於108年5月31日修正生效；修正前刑法第276條第1項原規
    定「因過失致人於死者，處2年以下有期徒刑、拘役或2千元
    以下罰金。」；修正後刑法第276條則規定「因過失致人於
    死者，處5年以下有期徒刑、拘役或50萬元以下罰金。」，
    經比較新舊法之結果，修正後之規定將修正前普通過失致死
    罪名之法定刑予以提高，並無較有利於被告之情形，依刑法
    第2條第1項前段之規定，應適用修正前刑法第276條第1項規
    定。
三、論罪科刑
　㈠核被告所為，係犯修正前刑法第276條第1項之過失致死罪。
　㈡被告於肇事後犯罪未發覺前，於處理本件車禍之警員前往被
    害人就醫之醫院處理時，主動向警員坦承其為肇事者，此有
    道路交通事故肇事人自首情形紀錄表可稽，並接受裁判，符
    合自首要件，爰依刑法第62條前段規定減輕其刑。
參、駁回上訴之理由
一、原審以被告罪證明確，依修正前刑法第276條第1項、第62條
    前段、第41條第1項前段，刑法施行法第1條之1第1項、第2 
    項前段之規定（原審雖未及比較新舊法，惟經本院比較適用
    結果，修正後法律並非較有利於被告，仍適用行為時之法律
    ，於判決結果無影響，不構成撤銷之原因，由本院補充敘明
    ），審酌被告駕駛機車行駛於道路之際，疏未注意車前狀況
    ，致生本件交通事故，使被害人喪失寶貴性命，造成被害人
    家屬心理莫大痛苦，所生損害極為重大且難以彌補，固無從
    卸責；惟念其犯後始終坦承犯行，態度尚可，兼衡其品行、
    素行、為本件行車事故之過失程度、所生損害、大學畢業之
    智識程度，暨自述其現與父母同住，打零工、家庭經濟勉持
    ，因故未能與被害人家屬達成調解或和解（被告個人部分願
    意賠償新臺幣【下同】50萬元，保險公司部分可以到200萬
    元，不含強制險部分），且依卷內證據資料，亦無事證足認
    被告係顯有資力，仍故意不賠償被害人家屬，則既無事證足
    認被告有故意不賠償或怠於試行和解之情形，已難僅以被告
    未與被害人家屬成立調解或和解乙節，即遽認告訴代理人主
    張須科以被告不得易科罰金之刑為有理由等一切情狀，量處
    有期徒刑6月，並諭知易科罰金之折算標準。原審認事用法
    ，核無不合，量刑亦屬妥適。
二、檢察官上訴意旨略以：被告違規及過失甚為重大，使被害人家屬僅能活在無限悲痛中，造成精神重大折磨，且於肇事後表示除保險理賠外，僅願另以50萬元作為和解條件，未有盡力賠償被害人家屬之誠意，至於被告之家庭、經濟狀況並非可作為降低被告過失責任之理由，更不該將此因素轉嫁於被害人家屬，原審未詳予斟酌上開情狀，僅判處被告有期徒刑6月，給予被告易科罰金之機會，量刑過輕，顯違比例原則及一般社會常情云云。惟按量刑之輕重，係事實審法院得依職權自由裁量之事項，茍已斟酌刑法第57條各款所列情狀而未逾越法定刑度，則不得遽指為違法；又刑罰之量定屬法院自由裁量之職權行使，但仍應審酌刑法第57條所列各款事由及一切情狀，為酌量輕重之標準，並非漫無限制，在同一犯罪事實與情節，如別無其他加重或減輕之原因，下級法院量定之刑，亦無過重或失輕之不當情形，則上級法院對於下級法院之職權行使，原則上應予尊重（最高法院72年台上字第6696號判例、85年度台上字第2446號判決意旨參照）。查本院認原審已就刑法第57條規定與科刑相關事項在適法範圍內加以裁量，並未逾越法定刑範圍或顯然失當、濫用權限之情形，自不得認其量刑有何不當，是檢察官執前詞提起上訴，難認有理由，應予駁回。　
據上論斷，應依刑事訴訟法第368條，判決如主文。
本案經檢察官李芷琪提起公訴，檢察官馬中人提起上訴，檢察官
孟玉梅到庭執行職務。
中　　華　　民　　國　　109 　年　　4 　　月　　22　　日
                  刑事第二十一庭審判長法　官  許宗和
                                      法　官  黃惠敏
                                      法　官  章曉文
以上正本證明與原本無異。
不得上訴。
                                      書記官  陳媖如
中　　華　　民　　國　　109 　年　　4 　　月　　24　　日
附錄本案論罪科刑法條
修正前刑法第276條
因過失致人於死者，處2年以下有期徒刑、拘役或2千元以下罰金
。
從事業務之人，因業務上之過失犯前項之罪者，處5年以下有期
徒刑或拘役，得併科3千元以下罰金。